臺灣臺中地方法院交通事件裁定　　　 100年度交聲字第1967號
原處分機關　交通部公路總局臺中區監理所臺中市監理站
異　議　人
即受處分人　陳良瑋
上列受處分人因違反道路交通管理處罰條例案件，對於交通部公
路總局臺中區監理所臺中市監理站100年7月6 日所為之處分（裁
監稽違字第裁61-P00000000號），聲明異議，本院裁定如下：
    主    文
原處分撤銷。
陳良瑋不罰。
    理    由
一、原處分機關略以：異議人即受處分人陳良瑋騎乘380- BCT號
    重型機車，於民國100 年6月7日19時20分許，行經花蓮縣中
    山路422 號前，因有「擅自改裝排氣管並拆除消音器行駛（
    錄影）」之違規，為花蓮縣警察局交通警察隊以花警交字第
    P00000000號違反道路交通管掣單舉發，嗣本站於100年7月6
    日依道路交通管理處罰條例第43條第1項第3款以裁監稽違字
    第裁61-P00000000號裁決書裁處罰鍰新臺幣6000元，並記違
    規點數3 點，施以道安講習，謹依警方舉發之違規事實暨覆
    函裁處等語。
二、本件聲明異議意旨略以：本件舉發法條為第43條第1項第3款
    ，異議人之排氣管為合法途徑購買，並未接受任何改裝之排
    氣管。所謂噪音之標準為該名員警主觀意識判斷，開單當時
    只有該名員警，並無環保署合格噪音檢測人員陪同，亦無使
    用環保署所規定之噪音測量方法，更沒有合格之檢測儀器或
    聲度表證明異議人排氣噪音超出標準，為此聲明異議等語。
三、按汽車駕駛人，駕駛汽車拆除消音器，或以其他方式造成噪
    音，處6000元以上24000 元以下罰鍰並當場禁止其駕駛，道
    路交通管理處罰條例第43條第1項第3款、第4 項前段定有明
    文。若有上開拆除消音器造成噪音之行為，同時應依該條例
    第63條第1項第3款規定記違規點數3 點，依第24條第1項第3
    款規定應接受道路交通安全講習。再道路交通管理處罰條例
    所稱之汽車，依道路交通安全規則第2條第1項第1 款、道路
    交通管理處罰條例第3條第8款規定包括機器腳踏車。惟此違
    規行為之處罰，須以「拆除」消音器，或以與拆除消音器相
    當之其他方式造成「噪音」為要件。
四、經查：
  (一)異議人騎乘車牌號碼380-BCT號重型機車，於100年6月7日19
    時20分許，行經花蓮縣中山路422 號前，為警察攔查，發現
    該車排氣管消音器已被拆除，即依道路管處罰條例第43條第
    1項第3款，舉發「擅自改裝排氣管並拆除消音器行駛（錄影
    ）」之違規，原處分機關並據此裁處罰鍰6000元，並記違規
    點數3 點，施以道安講習之事實，有花蓮縣政府警察局舉發
    違反道路交通管理事件通知單及原處分機關之裁決書在卷可
    稽，堪信為真實。
  (二)異議人雖以排氣管為合法途徑購買，且並未接受任何改裝之
    排氣管云云置辯。惟機車消音器一般安裝於車身右下方排氣
    管內部尾端，其上方有內部觸媒及排氣管路，而警員於舉發
    當時有將警棍伸入排氣管，以證明警棍可直通到排氣管底，
    是該車確實未裝消音器一節，有公務電話紀錄在卷可憑。復
    有花蓮縣警察局函在卷可參及該函檢附之採證錄影光碟可證
    ，是異議人所為未改裝排氣管之辯解，自不足採。
  (三)按道路交通管理處罰條例第43條第1項第3款規定「汽車駕駛
    人，駕駛汽車有拆除消音器，或以其他方式造成噪音者」，
    故拆除消音器之處罰應以造成噪音為處罰要件，因道路交通
    管理處罰條例並未定義「噪音」，自應回歸噪音管制法據以
    判定。至「噪音」之認定，依修正前噪音管製法第9條第1項
    規定（噪音管製法於97年12月3日修正公佈，原第9條已修正
    公布為第11條），機動車輛、民用航空器所發出之聲音，不
    得超過機動車輛、民用航空器噪音管制標準。依噪音管制法
    第9條第3項規定所訂定之「機動車輛噪音管制標準」，噪音
    分為：1.加速噪音標準值：指車輛於一定路程、一定檔位行
    駛狀態下，測出之加速噪音量；2.原地噪音標準值：指車於
    原地在一定引擎轉速下，測出之原地噪音量。同標準第3 條
    更規定「機動車輛管制標準表」，該標準表分為：1.新車型
    審驗及新車檢驗之加速噪音標準值、原地噪音標準值，以及
    2.使用中車輛檢驗原地噪音標準值。故就機車是否造成噪音
    ，自應依「機動車輛噪音管制標準」作為審認之依據，方屬
    有據。查本件舉發員警自承當時沒有測量該車發出之分貝數
    ，僅針對拆除消音器部分舉發一節，有本院100年7月13日公
    務電話紀錄在卷可憑，惟舉發裁決法條既以拆除消音器而造
    成噪音為處罰要件，已如上述，本件舉發之際未以科學儀器
    偵測系爭機車分貝數是否符合上開噪音認定標準，尚乏積極
    證據證明異議人有原處分所指之違規事實，從而，異議人以
    舉發員警依主觀認定，在無環保署合格噪音檢測人員陪同，
    亦無以合格之測量儀器測量噪音值即予開單舉發之辯解，應
    可採信。
五、綜上所述，依卷存證據不能認定異議人當時確有上開之違規
    行為，原處分機關逕予裁罰即有未合，本件異議有理由，爰
    依法撤銷原處分，另為異議人不罰之諭知，以資適法。
六、依道路交通管理處罰條例第87條第2 項、道路交通事件處理
    辦法第19條前段，裁定如主文。
中    華    民    國   100    年    8     月    2     日
                    交通法庭    法  官  林慧英
以上正本證明與原本無異。
如不服本裁定，應於收受送達後5日內向本院提出抗告狀。（應
附繕本）
                                書記官  陳玲誼
中    華    民    國   100    年    8     月    2     日